【裁判字號】    97,訴,2269
【裁判日期】    971231
【裁判案由】    違反槍砲彈藥刀械管制條例
【裁判全文】
臺灣臺北地方法院刑事判決              97年度訴字第2269號
公  訴  人  臺灣臺北地方法院檢察署檢察官
被      告  甲○○
指定辯護人  本院公設辯護人  張寅煥
上列被告因違反槍砲彈藥刀械管制條例案件，經檢察官提起公訴
（97年度偵字第23099號），本院判決如下：
    主  文
甲○○未經許可，持有手槍，處有期徒刑貳年貳月，併科罰金新
臺幣拾萬元，罰金如易服勞役，以新臺幣壹仟元折算壹日。扣案
之捷克CZ廠製制式半自動手槍壹支（含彈匣壹個，槍枝管制編號
0000000000 號）及口徑九MM制式子彈陸顆均沒收。
    事  實
一、甲○○明知其年籍不詳友人「葉毅德」所持有之捷克CZ廠製
    口徑9mm 制式半自動手槍1 支（含彈匣1 個，槍枝管制編號
    0000000000號）及子彈10顆（口徑9mm ，然其中4 顆鑑定時
    已因試射而滅失），均係具有殺傷力而為槍砲彈藥刀械管制
    條例第4 條第1 項第1 款及第2 款之槍砲及彈藥，非經主管
    機關許可均不得任意持有之，竟基於持有槍彈之犯意，於民
    國97年10月19日前不詳時日起，在不詳地點，同意收受「葉
    毅德」所交付之上開手槍、子彈後，先置放在高雄縣鳳山市
    ○○街19之3 號住處內，後於95年間始將上開手槍、子彈改
    放置在花蓮縣花蓮市○○○街51號5 樓之2 之租屋處內，而
    非法持有之。嗣於同年月19日14時35分許，甲○○欲將上開
    手槍、子彈改放回前揭高雄住處，乃將上開手槍、子彈以報
    紙包裹放在隨身之手提包內，自花蓮搭火車北上，經由松山
    火車站轉車回高雄。適行經臺北市○○區○○路與松隆路口
    ，準備自松山火車站轉車時，為臺北市政府警察局保安警察
    大隊第三中隊員警乙○○、丙○○、楊峻豪等人在該路口執
    行路檢盤查勤務，察覺甲○○行跡可疑且神情有異，遂上前
    盤查。甲○○自知難逃，乃同意員警進行搜索，並在其等發
    覺其持有上開手槍、子彈前，主動告知所攜手提包內有上開
    手槍、子彈，而向在場員警報繳前開槍彈，自首並願接受裁
    判。
二、案經臺北市政府警察局信義分局報告臺灣臺北地方法院檢察
    署檢察官偵查起訴。
    理  由
一、證據能力部分：
    按刑事訴訟法第198 條、第208 條之規定，所謂鑑定乃指於
    刑事訴訟程序中為取得證據資料而由檢察官或法官指定具有
    特別知識經驗之鑑定人、學校、機關或團體，就特定之事物
    ，以其專業知識加以分析、實驗而作判斷，以為偵查或審判
    之參考。故而，不論鑑定人或鑑定機關、學校、團體，均應
    由檢察官或法官視具體個案之需要而為選任，始符合刑事訴
    訟法第198 條、第208 條之規範本旨，否則所為鑑定，仍屬
    於傳聞證據。但對於司法警察機關調查中之案件，或有量大
    或急迫之情形，為因應實務之現實需求，認為當然有鑑定之
    必要者，基於檢察一體原則，得由該管檢察長對於轄區內之
    案件，以事前概括選任鑑定人或囑託鑑定機關（團體）之方
    式，俾便轄區內之司法警察官、司法警察對於調查中之此類
    案件，得即時送請事前已選任之鑑定人或囑託之鑑定機關（
    團體）實施鑑定。本件扣案之改造手槍1 枝及子彈10顆雖由
    臺北市政府警察局信義分局送請內政部警政署刑事警察局鑑
    定，惟內政部警政署刑事警察局為臺灣高等法院檢察署檢察
    長事前概括選任之鑑定機關，故其所出具之槍彈鑑定書，自
    有證據能力，合先敘明。
二、實體部分：
（一）訊據被告對於接受「葉毅德」交付之上開制式手槍1 支、
      制式子彈10顆，未經許可而持有制式手槍、子彈之事實，
      已供認不諱；而其於前揭時、地持有上開手槍、子彈而為
      警查獲之過程，亦據證人即本件查獲員警乙○○及丙○○
      於本院審理時均證述明確，並有臺北市政府警察局保安警
      察大隊搜索扣押筆錄及扣押物品目錄表附卷可稽；前揭扣
      案之手槍、子彈經送內政部警政署刑事警察局鑑定結果：
      認該手槍係捷克CZ廠製，槍號為121805號，口徑9mm 之制
      式半自動手槍，槍管內具陸條右旋來復線，擊發功能正常
      ，可供擊發同口徑制式子彈使用，具殺傷力，子彈10顆（
      試射4 顆），認均係口徑9 mm制式子彈，均具殺傷力，有
      該局97年11月18日刑鑑字第0970159458號槍彈鑑定書暨槍
      枝、子彈照片5 張在卷足憑（見偵查卷第43至第44頁）；
      綜上，足認被告前開出於任意性之自白確與事實相符，堪
      以憑信。從而本件事證明確，應依法論科。
（二）按持有槍砲為長時間之繼續，乃行為之繼續而非狀態之繼
      續，故如未受允准，持有槍砲而無正當理由之行為持續長
      時間，於終止持有前，均在其犯罪行為實施中，其間法律
      縱有變更，其行為既繼續實施至新法施行以後，即與犯罪
      後法律有變更之情形不同，不生新舊法比較適用之問題（
      最高法院75年度臺上字3370號、88年度臺上字第2968號判
      決意旨參照）。是本件被告雖於97年10月19日前不詳時間
      收受而持有前揭槍、彈，然其非法持有槍、彈之犯罪狀態
      持續至97年10月19日為警查獲時止，故按上所述，本件均
      應適用修正後之新法規定論處。又查扣案具有殺傷力之制
      式手槍、子彈分別屬槍砲彈藥刀械管制條例第4 條第1 項
      第1 款、第2 款所稱之手槍、子彈，依據同條例第5 條規
      定，非經中央主管機關許可不得持有。
（三）核被告所為，係犯槍砲彈藥刀械管制條例第7 條第4 項之
      未經許可持有手槍罪及同條例第12條第4 項之未經許可持
      有子彈罪。被告以一行為同時持有前開手槍及子彈而觸犯
      上開二罪，為想像競合犯，應依刑法第55條之規定，從情
      節較重之未經許可持有手槍罪處斷。
（四）按刑法第62條所謂發覺，固非以有偵查犯罪權之機關或人
      員確知其人犯罪無誤為必要，而於對其發生嫌疑時，即得
      謂為已發覺；但此項對犯人之嫌疑，仍須有確切之根據得
      為合理之可疑者，始足當之，若單純主觀上之懷疑，要不
      得謂已發生嫌疑（最高法院72年度臺上字第641 號判例要
      旨參照）。又槍砲彈藥刀械管制條例第18條第1 項前段規
      定，犯本條例之罪自首，並報繳其持有之全部槍砲、彈藥
      、刀械者，減輕或免除其刑，此為刑法第62條但書所示之
      特別規定，自應優先適用（最高法院91年度臺上字第615
      號判決意旨參照）。依證人即查獲員警丙○○於本院審理
      時證稱：我當時是和另2 名警員乙○○、楊峻豪，在臺北
      市○○區○○路靠近松山火車站執行路檢勤務，被告從路
      口走過來看到我們後，走路速度變慢，被告手臂上有刺青
      且神色有異，我們覺得怪怪的，於是將被告攔下盤查，我
      們查被告證件時，有看到被告包包裡有個報紙包住的東西
      ，我們當時不知道是什麼，也完全沒有辦法判斷，後來查
      完證件，就向被告要求看報紙裡面的東西，被告同意並自
      己打開包包，把東西從報紙裡面拿出來，並告訴我們那是
      槍枝，子彈彈匣都已經裝上去，盤查被告之前沒有得到任
      何情資會在實施路檢時遇到攜帶槍枝之人等語，核與證人
      乙○○於本院審理時所證述之情節大致相符。是以，本件
      乃係員警執行例行性勤務時，發現被告神情有異，因而懷
      疑可能涉有犯罪情事，才趨前盤查，其事前並未接獲情資
      或有客觀事證得知被告確實持有手槍、子彈，則被告在員
      警詢問時，主動告知持有上開手槍、子彈，並依員警指示
      取出手槍，任由員警接取該槍枝，被告顯有於偵查犯罪之
      員警尚未發覺犯罪前，主動交出槍械並表示涉有此項犯罪
      而願接受裁判之意，按前所述，自應依槍砲彈藥刀械管制
      條例第18條第1 項前段規定，減輕其刑（依刑法第66條但
      書規定得減輕至3 分之2 ）。從而辯護意旨略以：被告主
      動取出所持有之制式手槍（含彈匣及子彈），應符自首之
      要件，請求依法減輕其刑等語，應認可採。
（五）爰審酌被告未經許可持有制式手槍及子彈，雖未用以犯罪
      ，然對於社會治安及人身安全所造成潛在之危害甚鉅，及
      其持有上開手槍、子彈之時間、數量，犯後坦承犯行、態
      度良好等一切情狀，量處如主文所示之刑，並就罰金刑部
      分諭知易服勞役之折算標準，以示懲戒。
（六）扣案之前開具殺傷力之制式半自動手槍1 支（含彈匣1 個
      ）、口徑9 mm制式子彈6 顆，均屬違禁物，應依刑法第38
      條第1 項第1 款之規定，宣告沒收之；至於上開具殺傷力
      口徑9 mm之制式子彈4 顆，既經鑑驗試射擊發已不具子彈
      之功能，自非屬違禁物，爰不併予宣告沒收，附此敘明。
據上論斷，應依刑事訴訟法第299 條第1 項前段，槍砲彈藥刀械
管制條例第7 條第4 項、第12條第4 項、第18條第1 項前段，刑
法第11條前段、第55條、第42條第3 項、第38條第1 項第1 款，
判決如主文。
本案經檢察官呂俊儒到庭執行職務。
中    華    民    國    97    年    12    月    31    日
                  刑事第十六庭  審判長法  官  蔡守訓
                                      法  官  施添寶
                                      法  官  吳俊龍
上正本證明與原本無異。
如不服本判決應於收受送達後10日內向本院提出上訴書狀，並應
敘述具體理由；其未敘述上訴理由者，應於上訴期間屆滿後20日
內向本院補提理由書（圴須按他造當事人之人數附繕本）「切勿
逕送上級法院」。
                                      書記官  黃鈴容
中    華    民    國    97    年    12    月    31    日
附錄本案論罪科刑法條：
槍砲彈藥刀械管制條例第7 條、第12條。
槍砲彈藥刀械管制條例第7條
未經許可，製造、販賣或運輸火砲、肩射武器、機關槍、衝鋒槍
、卡柄槍、自動步槍、普通步槍、馬槍、手槍或各類砲彈、炸彈
、爆裂物者，處死刑、無期徒刑或七年以上有期徒刑；處徒刑者
，併科新臺幣三千萬元以下罰金。
未經許可，轉讓、出租或出借前項所列槍砲、彈藥者，處無期徒
刑或五年以上有期徒刑，併科新臺幣一千萬元以下罰金。
意圖供自己或他人犯罪之用，而犯前二項之罪者，處死刑或無期
徒刑；處徒刑者，併科新臺幣五千萬元以下罰金。
未經許可，持有、寄藏或意圖販賣而陳列第一項所列槍砲、彈藥
者，處五年以上有期徒刑，併科新臺幣一千萬元以下罰金。
意圖供自己或他人犯罪之用，以強盜、搶奪、竊盜或其他非法方
法，持有依法執行公務之人所持有之第一項所列槍砲、彈藥者，
得加重其刑至二分之一。
第一項至第三項之未遂犯罰之。
槍砲彈藥刀械管制條例第12條
未經許可，製造、販賣或運輸子彈者，處 1 年以上 7 年以下有
期徒刑，併科新台幣 500 萬元以下罰金。
未經許可，轉讓、出租或出借子彈者，處 6 月以上 5 年以下有
期徒刑，併科新台幣 300 萬元以下罰金。
意圖供自己或他人犯罪之用，而犯前二項之罪者，處 3 年以上
10 年以下有期徒刑，併科新台幣 700 萬元以下罰金。
未經許可，持有、寄藏或意圖販賣而陳列子彈者，處 5 年以下有
期徒刑，併科新台幣 300 萬元以下罰金。
第 1 項至第 3 項之未遂犯罰之。


司法院資訊處製作；財團法人民間司法改革基金會備份。
